臺灣臺北地方法院刑事判決
110年度訴字第821號
公  訴  人  臺灣臺北地方檢察署檢察官
被      告  林智琪


上列被告因洗錢防制法等案件，經檢察官提起公訴（110年度偵
緝字第404號），本院判決如下：
    主      文
林智琪無罪。
    理      由
一、公訴意旨略以：被告林智琪依其智識經驗，本可預見一般人在
    正常情況下，均得自行申辦金融帳戶領得存摺、金融卡使用，並
    無特定身分之限制，若非欲隱匿個人身分，並無使用他人帳戶
    之必要，且邇來詐欺案件猖獗，多利用人頭帳戶以規避查緝，
    而金融帳戶攸關個人債信及資金調度，茍任意將以自己名義申
    請之金融帳戶存摺或金融卡予出售、出租、出借或提供予他人
    使用，可能遭不法詐騙集團作為詐騙他人財物之工具使用，
    而該犯罪結果之發生並不違背其本意之情況下，仍基於幫助
    詐欺取財、洗錢之不確定故意，於民國109年4月間某時許，
    在臺北市龍江路某處，將其所申辦中國信託商業銀行(下稱
    中信銀行)000-000000000000號帳戶(下稱中信帳戶)，提供
    予鄭志豪以供某詐欺集團使用。嗣該詐欺集團成員即於109
    年7月1日上午9時36分許前某時，以網路感情詐騙方式取得
    被害人鄭雅鈴信任，對之佯稱係嘉里集團（香港)有限公司
    高管級人員「李嘉進」，慫恿投資該公司發行之房屋認購權
    證等語，致被害人陷於錯誤，允以投資，而於109年7月1日
    上午9時36分在臺南市○區○○路000號台新國際商業銀行（下
    稱台新銀行）崇德分行匯款新臺幣（下同）12萬元至被告所
    有之中信帳戶，被告並於同日以臨櫃提領方式自該帳戶提領
    50萬元交付予鄭志豪，並使用網路銀行自該帳戶轉帳。嗣被
    害人發現受騙，乃報警循線查悉上情，因認被告所為係涉犯
    刑法第339條第1項詐欺取財及洗錢防制法第14條第1項之洗
    錢罪嫌(起訴書原係載被告所為，係涉犯刑法第339條第1項
    、第30條第1項之幫助詐欺取財罪及洗錢防制法第14條第1項
    之洗錢罪嫌，而於本院審理時，經檢察官當庭更正，認因被
    告嗣後有臨櫃提領金額及使用網路銀行轉帳行為，故被告所
    為係涉犯刑法第339條第1項詐欺取財罪及洗錢防制法第14條
    第1項之洗錢罪嫌)。
二、按犯罪事實應依證據認定之，無證據不得認定犯罪事實，不
    能證明被告犯罪者，應諭知無罪之判決，刑事訴訟法第154
    條第2項、第301條第1項分別定有明文。又事實之認定應憑
    證據，若不能發現相當證據或證據不足以證明，自不能以推
    測或擬制之方法作為裁判基礎（最高法院40年台上字第86號
    刑事判例意旨參照）。次按刑事訴訟法第161條第1項規定：
    「檢察官就被告犯罪事實，應負舉證責任，並指出證明之方
    法。」觀以前開條文之立法理由：「為確實促使檢察官負舉
    證責任及防止濫行起訴，…檢察官對於被告之犯罪事實，自
    應負提出證據及說明之實質責任。」可知，公訴案件犯罪證
    據之蒐集、提起公訴後對犯罪事實之舉證責任與指出證明之
    方法俱屬公訴人之職責，原則上法院僅於當事人之主張及舉
    證範圍內進行調查證據，經由法定程序調查證據之結果，認
    已足以證明犯罪事實時，始得為犯罪事實之認定，若其為訴
    訟上之證明，於通常一般人仍有合理之懷疑存在，尚未達於
    可確信真實之程度者，在該合理懷疑尚未剔除前，自不能為
    有罪之認定，則法院不得以偵查機關關於某種犯罪之調查不
    易便放棄上開原則之堅持，致使違背刑事訴訟無罪推定及嚴
    格證明之原則，是倘檢察官所提出之證據不足為被告有罪之
    積極證明，或其指出證明之方法無法說服法院以形成被告有
    罪之心證，基於無罪推定之原則，應為被告無罪判決之諭知
    （最高法院92年台上字第128號刑事判例、94年度台上字第2
    033號刑事判決意旨參照）。
三、又犯罪事實之認定，乃係據以確定具體刑罰權之基礎，務經
    嚴格之證明，所憑之證據不僅應具證據能力，進且須經合法
    之調查程序，否則不得作為有罪認定之依據，然若法院審理
    之結果，認為不能證明被告犯罪而為無罪之諭知，當無刑事
    訴訟法第154條第2項所謂「應依證據認定」之犯罪事實存在
    ，是以同法第308條前段規定無罪之判決書只須記載主文及
    理由，至其理由之論敘僅須符合卷存證據資料兼與經驗法則
    、論理法則無違即可，所使用之證據亦不以具有證據能力者
    為限，縱使不具證據能力之傳聞證據仍非不得資為彈劾證據
    使用，故無罪之判決書無庸就所持之證據是否例外具有證據
    能力加以論敘說明（最高法院100年度台上字第2980號刑事
    判決意旨參照）。承此，既經本院踐行提示並告以要旨之法
    定證據調查方法，再經檢察官、被告互為辯論，從而完足合
    法之調查程序，無須贅言以下所列證據資料之證據能力有無
    ，自得逕採下列全部證據資料充作彈劾犯罪事實之證據使用
    。
四、公訴意旨認被告涉犯上開罪嫌，無非以證人即被害人之證述
    、通訊軟體Line對話紀錄、匯款申請書、中信銀行函暨所附
    交易明細等為其主要論據。訊據被告固坦認其有將其所申辦
    之中信帳戶提供予鄭志豪使用，並於109年7月1日至中信銀
    行臨櫃提領該帳戶內之50萬元後，在臺北市民生東路與龍江
    路口處交付予鄭志豪，另於同日以網路銀行方式，自該帳戶
    各轉帳10萬元、2萬元、1萬6千元、1萬元至鄭志豪所提供之
    帳戶內等情，惟堅決否認有何詐欺取財、洗錢犯行，於檢察
    官訊問、本院準備程序及審理時先後辯以：因鄭志豪的朋友
    欠鄭志豪錢，但鄭志豪在龍江路的房子有欠稅，該朋友還錢
    時若將錢匯到鄭志豪的戶頭，會被國稅局查扣，故鄭志豪叫
    其借帳戶給他用，其便提供其中信帳戶予鄭志豪，待該朋友
    還錢後，其去幫鄭志豪提領出來等語【見臺灣臺北地方檢察
    署110年度偵緝字第404號卷第37頁至第38頁、本院110年度
    審訴字第746號卷第38頁至第39頁、第83頁、110年度訴字第
    821號卷（下稱本院卷）第68頁、第99頁、第129頁、第148
    頁至第149頁】。經查：
　㈠詐欺集團成員於上開時間，以上開方式，致被害人陷於錯誤
    ，而於上開時間、地點，匯款12萬元至被告所有之中信帳戶
    之情，經證人即被害人於警詢、檢察官訊問時證述在卷，並
    有台新銀行國內匯款申請書、被害人與詐欺集團成員間之通
    訊軟體Line對話紀錄、中信銀行109年10月23日中信銀字第1
    09224839265925號函暨所附資料在卷可稽【見臺灣臺北地方
    檢察署109年度偵字第30111號卷（下稱偵卷）第9頁至第11
    頁、第21頁、第31頁至第49頁、第113頁、第117頁至第155
    頁】；上開被告坦認其有將其所申辦之中信帳戶提供予鄭志
    豪使用，並於上開時間臨櫃提領50萬元後，在上開地點交付
    予鄭志豪等情，核與證人鄭志豪於本院審理時之證述相符，
    並有中信銀行存款交易明細存卷可參（見本院卷第130頁至
    第140頁、偵卷第47頁），是前揭部分均堪認定。
　㈡證人鄭志豪於本院審理時證稱：其朋友米志仁欠其大約300萬
    元，陸陸續續有匯錢還其，有時候會託朋友匯款，突然有天
    說要還其大筆的金額，但因其本身有欠國家稅金，帳戶內若
    有大筆的錢，就會被國家扣款，其目前還健在的家人有其2
    個弟弟及4個兒女，其中1個弟弟人在大陸，另1個弟弟與其
    感情不好，其與前妻沒有在一起，兒女還小需要監護人一起
    開戶很麻煩，而其與被告認識很久，故其便打電話給被告借
    帳戶後，將被告的帳戶告訴米志仁，但因米志仁人在大陸，
    米志仁便透過他的朋友姚育豪匯款至被告的中信帳戶內，姚
    育豪沒有跟其說總共要匯款多少錢給其，也沒有說要匯來的
    錢是一次50萬元，還是分很多次匯款。待米志仁打電話跟其
    說錢應該已經匯到被告戶頭後，其問被告錢收到沒有，被告
    跟其說有一筆50萬元，被告便領出來面交給其。其沒有要被
    告另外再轉帳予其等語（見本院卷第130頁至第140頁）。觀
    之證人鄭志豪上開證述，業經具結擔保其證言之可信性，衡
    其與被告並非至親或摯友，應無甘冒偽證罪責而杜撰前開情
    節之必要，且有卷附證人鄭志豪提供其與米志仁間之通訊軟
    體對話截圖可參（見本院卷第153頁至第173頁），是其所為
    上開證述堪可採信。被告上開所辯因鄭志豪的朋友欠鄭志豪
    錢，但鄭志豪有欠稅，錢若匯到鄭志豪的戶頭會被查扣，故
    其提供其中信帳戶予鄭志豪，待該朋友還錢後，其去幫鄭志
    豪提領出來等語，尚非無從憑採。被告係因信任鄭志豪而提
    供帳號，待款項入帳後即提領並交給鄭志豪，自難認被告主
    觀上有何（幫助）詐欺、洗錢之不確定故意。
　㈢至被告上開供稱：其另有以網路銀行方式，自其帳戶各轉帳1
    0萬元、2萬元、1萬6千元、1萬元至鄭志豪所提供之帳戶內
    等情，雖與證人鄭志豪上開證稱：其沒有要被告另外再轉帳
    予其等語不符，惟此部分仍難遽為被告不利之認定。　　　
五、綜上所述，公訴人所舉前開證據，尚不足以達於通常一般之
    人均不致於有所懷疑、堪予確信已臻真實之程度，尚有合理
    性之懷疑存在，而不能使本院形成被告有罪之心證，核屬不
    能證明上開被告犯罪，應諭知被告無罪之判決。
六、移送併辦意旨略以：
　　被告林智琪、另案被告黃昱翔於109年7月間加入鄭志豪、潘
    德涵、真實姓名年籍不詳等人所屬之詐欺犯罪集團，而共同
    意圖為自己不法所有，基於3人以上、以網際網路對公眾散
    布而犯共同犯詐欺取財、一般洗錢之犯意聯絡，由真實姓名
    、年籍不詳之詐欺集團成員，於併辦意旨書（如附件）附表
    所示之時間，以附表所示之詐欺方式，詐欺如附表所示之告
    訴人劉玉華等人，致告訴人劉玉華等人均陷於錯誤，而於如
    附表所示時間、地點，匯款如附表所示之款項至附表所示之
    被告林智琪、另案被告黃昱翔所提供、分別交由鄭志豪及潘
    德涵使用之帳戶內，再由黃昱翔等詐欺集團人員持上述帳戶
    提款卡，將告訴人劉玉華等人所匯入之款項提領一空，其中
    黃昱翔領得贓款31萬8千元後，即交予潘德涵，而該詐欺集
    團以此方式共同詐騙告訴人劉玉華等人。因認被告林智琪涉
    犯刑法第339條之4第1項第2款、第3款加重詐欺取財以及違
    反洗錢防制法第2條第1款、第2款規定，而應依同法第14條
    第1項處罰之一般洗錢等罪嫌，並認該件與本件被告林智琪
    經起訴部分係同一案件，爰移送本件併案審理等語。惟本件
    既就被告林智琪所涉犯行為無罪之諭知，則上開移送併辦部
    分與本案即無所指一罪關係，本院無從併予審究，應退由檢
    察官另行處理，附此敘明。
據上論斷，應依刑事訴訟法第301條第1項，判決如主文。
本案經檢察官陳立儒提起公訴，檢察官林黛利、楊舒雯到庭執行
職務。
中    華    民    國    111    年     3    月    31   日
                  刑事第五庭  審判長法  官  李小芬
　　　　　　　　　　　　　　　　　　法　官  林志洋
　　　　　　　　　　　　　　　　　　法　官　翁毓潔　
上正本證明與原本無異。 
如不服本判決應於收受送達後20日內向本院提出上訴書狀，並應
敘述具體理由；其未敘述上訴理由者，應於上訴期間屆滿後20日
內向本院補提理由書（均須按他造當事人之人數附繕本）「切勿
逕送上級法院」。告訴人或被害人如對於本判決不服者，應具備
理由請求檢察官上訴，其上訴期間之計算係以檢察官收受判決正
本之日期為準。 因疫情而遲誤不變期間，得向法院聲請回復原
狀。
                                    書記官  李佩樺
中　　華　　民　　國　　111 　年　　4 　　月　　6 　　日